【裁判字號】    97,抗,1643
【裁判日期】    971031
【裁判案由】    強制執行
【裁判全文】
臺灣高等法院民事裁定                  97年度抗字第1643號
抗  告  人  中租迪和股份有限公司
法定代理人  甲○○
代  理  人  趙培宏律師
            邱任晟律師
上列抗告人因與相對人遠東航空股份有限公司間聲請強制執行事
件，對於中華民國97年9 月10日臺灣臺北地方法院97年度執字第
70163 號裁定提起抗告，本院裁定如下：
    主    文
原裁定廢棄。
    理    由
一、抗告人於原執行法院聲請及向本院抗告意旨以：相對人雖經
    原法院以97年度整字第3 號裁定為重整前之緊急處分，命相
    對人之債權人不得行使對於相對人之債權，相對人對於其所
    負之債務，亦不得履行，並停止對相對人之破產、和解、強
    制執行等程序。惟依公司法第296 條第2 項準用破產法第11
    0 條規定，就不屬於重整人之財產，其權利人得不依重整程
    序向重整人取回。本件執行標的物為伊所有，伊已取得臺灣
    臺北地方法院97年度重訴字第402 號和解筆錄為執行名義，
    自得本於所有權，依民法第767 條之規定行使取回權，請求
    返還如民事強制執行聲請狀附表所載之引擎，而不受重整程
    序之限制。況重整程序前之緊急處分，旨在保全公司現狀及
    財產，避免裁定准予重整後，權利人無從依重整程序行使權
    利，並非限制非屬公司之財產，亦須於重整裁定准駁前維持
    現狀，且限制所有權人行使所有物返還請求權。原裁定認伊
    應受原法院97年度整字第3 號緊急處分裁定之限制，於緊急
    處分有效期間內，不得行使對於相對人之債權，原執行法院
    之強制執行程序應予停止，爰駁回伊迅定期日強制執行之聲
    請，顯有失衡，亦與緊急處分係為保全重整程序進行之立法
    意旨不符等語。
二、按強制執行程序開始後，除法律另有規定外，不停止執行，
    強制執行法第18條第1 項定有明文。公司法第287 條第1 項
    第4 款、第294 條規定固為強制執行法第18條第1 項所指法
    律另有規定之情形，惟若係屬非依重整程序始得行使之權利
    ，即無適用上開停止執行規定之餘地（最高法院92年度臺抗
    字第28號裁定意旨參照）。次按不屬於重整人之財產，其權
    利人得不依重整程序，由重整人取回之，公司法第296 條第
    2 項準用破產法第110 條規定甚明。此即所謂一般取回權之
    規定，指就不屬於重整人之財產，其權利人得不依重整程序
    向重整人取回之權。例如，重整公司於重整裁定前基於租賃
    、承攬、委任及寄託等契約關係，而占有他人之財產。此等
    財產於其原來之契約關係消滅後，自應許所有權人取回。因
    此，此類不屬於重整公司之財產，其權利人自得不依重整程
    序，由重整人取回之。
三、經查，相對人前向原法院聲請重整，並請求於重整裁定前為
    緊急處分，雖經原法院於民國（下同）97年8 月22日以93年
    度整字第3 號裁定准予緊急處分，命對於相對人之破產、和
    解或強制執行程序，應予停止等，有原法院93年度整字第3
    號裁定在卷可稽。惟抗告人係以其已終止與相對人間之租賃
    關係，依民法第767 條之規定，向臺灣臺北地方法院起訴請
    求相對人返還本件執行標的物，並取得該院97年度重訴字第
    402 號和解筆錄，而據以向原執行法院聲請強制執行，亦有
    起訴狀及和解筆錄可證，則抗告人本於所有權而行使之取回
    權，核屬非依重整程序即得行使之權利，自無適用上開停止
    執行規定之餘地。再者，重整前之緊急處分，旨在保全公司
    現狀及財產，避免裁定准予重整後，權利人無從依重整程序
    行使權利，並非限制非屬公司之財產，亦須於重整裁定准駁
    前維持現狀，且限制所有權人不得行使所有物返還請求權。
    況依舉重明輕之法理，相對人縱獲准裁定重整，抗告人仍得
    行使取回權並聲請強制執行，此觀上開最高法院92年度臺抗
    字第28號裁定意旨自明，則於重整裁定尚未准許前，顯無不
    許抗告人聲請強制執行之理。原執行法院以抗告人仍須受上
    開緊急處分效力之限制，於緊急處分仍有效之期間內，不得
    行使對相對人之債權為由，遽予駁回抗告人迅定期日執行之
    聲請，自有未洽。抗告意旨指摘原裁定不當，求予廢棄，為
    有理由，應由本院將原裁定廢棄，發回原執行法院另為適當
    之處理。
據上論結，本件抗告為有理由，爰裁定如主文。
中    華    民    國    97    年    10    月    31    日
                    民事第十二庭
                        審判長法  官  陳駿璧
                              法  官  連士綱
                              法  官  王麗莉
正本係照原本作成。
本裁定除以適用法規顯有錯誤為理由，並經本院許可外，不得再
抗告。如提起再抗告，應於收受後10日內委任律師為訴訟代理人
向本院提出再抗告狀。並繳納再抗告費新台幣１千元。
中    華    民    國    97    年    10    月    31    日
                              書記官  劉美垣


司法院資訊處製作；財團法人民間司法改革基金會備份。
